最　高　行　政　法　院　裁　定
                                     100年度裁字第2564號
上  訴  人　龔文華
被 上訴 人　嘉義市政府
代　表　人　黃敏惠
上列當事人間違章建築事件，上訴人對於中華民國100年6月28日
高雄高等行政法院100年度訴字第145號判決，提起上訴，本院裁
定如下：
　　主  文
上訴駁回。
上訴審訴訟費用由上訴人負擔。
　　理  由
一、按對於高等行政法院判決之上訴，非以其違背法令為理由，
    不得為之，行政訴訟法第242條定有明文。依同法第243條第
    1項規定，判決不適用法規或適用不當者，為違背法令；依
    同法第243條第2項規定，判決有該條項所列各款情形之一者
    ，為當然違背法令。又提起上訴，應以上訴狀表明上訴理由
    並應添具關於上訴理由之必要證據，復為同法第244條第1項
    第4款及第2項所明定。且依同法第307條之1準用民事訴訟法
    第470條第2項第1款、第2款規定，上訴理由應表明原判決所
    違背之法令及其具體內容，暨依訴訟資料合於該違背法令之
    具體事實。是當事人提起上訴，如以原判決有不適用法規或
    適用不當為理由時，其上訴狀應有具體之指摘，並揭示該法
    規之條項或其內容；如以原判決有行政訴訟法第243條第2項
    所列各款情形為理由時，其上訴狀應揭示合於該條款之具體
    事實。上訴狀或理由書如未依上述方法表明，或其所表明者
    顯與上開法條規定之違背法令情形不相合時，即難認為已合
    法表明上訴理由，其上訴自非合法。
二、緣上訴人未經許可，於嘉義市○○街263之39號及嘉義市○
    ○街263之40號間空地建造磚造圍牆，寬約0.8公尺，高約6.
    0公尺，經人檢舉，被上訴人勘查結果核認確屬違章建築，
    乃以民國99年7月13日府工使字第0992110429號違章建築拆
    除裁處書通知上訴人，違章建築經勘查，依法不得補辦建造
    執照手續，應執行拆除。上訴人不服，循序提起行政訴訟，
    經原審法院判決駁回後，提起本件上訴。
三、上訴意旨雖主張：本件係因鄰地所有人先將上訴人原有水泥
    板圍牆拆除，擅自侵入上訴人土地，妨害上訴人居住安全，
    迨上訴人於原處回復原有圍牆，僅堵塞其侵入口0.8公尺，
    即以違建為由報請上訴人拆除。然上訴人於原處回復原有圍
    牆，係依法行使權利之正當行為，上訴人一再於行政救濟程
    序中主張此為民法第790條所明定，屬私權爭執，應由普通
    法院審理，非行政機關有權處斷，但原判決未就有無受理訴
    訟權限之爭執，先依法裁定，逕為審理判決，構成行政訴訟
    法第243條第2項第3款之判決違背法令；被上訴人並無在現
    場會同確認，竟捏稱其有請地政事務所至現場鑑界，且未能
    舉證有在現場鑑界之事實，其所稱實質違建云云，顯不足採
    信等語。然原判決已論明：系爭建物定著於嘉義市○○段11
    03地號土地上之新建圍牆，作為阻隔鄰地屋後空地，為建築
    物之一種，核屬建築法第7條所稱之雜項工作物，依建築法
    第7條及第28條規定，既屬雜項工作物，即應依法請領雜項
    執照，始屬適法；又本件並未出具土地使用同意書，而上訴
    人就系爭建物既未經申請當地主管建築機關之審查許可並發
    給執照，而擅自興建，且該圍牆完成度已達100％，自屬無
    法事後補正建築執照之實質違建，其為違章建築至明，則被
    上訴人評定為實質違建並命應予拆除之處分，洵屬有據；本
    件上訴人所築系爭圍牆未經主管機關審查許可發給執照，即
    屬依建築法第97條之2授權訂定之違章建築處理辦法規範之
    「違章建築」，依法應即拆除。故縱認上訴人因原有圍牆經
    拆除再予重砌屬實，仍屬新建行為。再者，系爭圍牆係屬違
    章建築，亦不因上訴人興建系爭圍牆係基於保護私權而改變
    ，系爭圍牆是否為違章建築自與上訴人與鄰地所有權人之私
    權爭議無涉。有關上訴人與鄰地所有權人間之私權爭議，核
    屬另一問題，仍不影響本件違章建築之認定等語，詳述其判
    斷之理由，並就上訴人之主張，何以不足採，分別予以指駁
    甚明。觀諸前開上訴理由，仍執與起訴意旨雷同且經原審不
    採之陳詞及歧異見解，就原審認定事實及適用法律之職權行
    使，指摘為不當，而非具體表明合於不適用法規、適用法規
    不當、或行政訴訟法第243條第2項所列各款之情形，難認對
    原判決之如何違背法令已有具體之指摘。依首開規定及說明
    ，應認其上訴為不合法。
四、依行政訴訟法第249條第1項前段、第104條、民事訴訟法第9
    5條、第78條，裁定如主文。
中　　華　　民　　國　　100　 年　　10　　月　　27　　日
                    最高行政法院第四庭
                        審判長法官　藍　獻　林
                              法官　廖　宏　明
                              法官　林　文　舟
                              法官　胡　國　棟
                              法官　林　玫　君

以  上  正  本  證  明  與  原  本  無  異
中　　華　　民　　國　　100　 年　　10　　月　　31　　日
　　　　　　　　　　　　　　　書記官　邱　彰　德